【裁判字號】    89,上訴,1852
【裁判日期】    890830
【裁判案由】    違反槍砲彈藥刀械管制條例
【裁判全文】
臺灣高等法院臺中分院刑事判決                  八十九年度上訴字第一八五二號
    上  訴  人  臺灣苗栗地方法院檢察署檢察官
    被      告  乙○○
右上訴人因違反槍砲彈藥刀械管制條例案件，不服臺灣苖栗地方法院八十九年度訴字
第二○五號中華民國八十九年八月三十日第一審判決（起訴案號：臺灣苖栗地方法院
檢察署八十九年度偵字第一六六七號），提起上訴，本院判決如左：
      主  文
原判決撤銷。
乙○○未經許可，持有其他可發射子彈具有殺傷力之槍枝，處有期徒刑壹年。扣案之
改造玩具手槍（槍枝管制編號0000000000）壹支（含彈匣壹個）沒收。
      事  實
一、乙○○於八十九年三月初某日，在苗栗縣竹南鎮「麥喀隆電玩店」內，以新台幣
    五萬元之代價，向不詳姓名綽號「阿忠」之人，購得經公告管制禁止持有之具有
    殺傷力改造玩具手槍一支（槍枝管制編號0000000000）及彈匣一個，
    而未經許可持有之，嗣因與張維峰、丙○○發生爭執，於八十九年四月二十五日
  六點多許，在其苗栗縣竹南鎮海口里十鄰國校前五六號住處，經丙○○告知返家
    處理之翁梓彬 (乙○○之兄 )及其他警員乙○○持有槍枝之事實，同日下午七時
    許乙○○返家自白持槍犯行，始由警上樓取出該槍。
二、案經苗栗縣警察局苗栗分局移送臺灣苗栗地方法院檢察署檢察官偵查起訴。
      理  由
一、訊據被告乙○○，雖坦承持有扣案改造手槍之事實，惟辯稱：伊係自己主動將槍
    枝繳出的云云，惟查被告於警局初訊時供承：昨天二十五日下午約十五時，伊在
    家裡睡覺，後來張維峰與丙○○二人到伊家將伊強押離開家到頭份．．．．．．
    之後丙○○先到伊家，一直到下午約七時許，丙○○打電話給張維峰，要他載伊
    回去，張維峰載伊回去後就離開了，而伊回到家後，就進屋內把伊的改造手槍拿
    出來給警察等語，於偵查中供稱：張維峰載伊回去，晚上七點回到家，看到當警
    察之哥哥回到家，伊將藏在房間之槍枝主動交給警察等語，於原審審理中供述：
    伊是去自首的，伊是在家客廳把槍交給伊哥哥，他是竹北分局警察，他們連伊哥
    哥共四人來伊家等語，雖與證人翁梓彬於原審中證述：伊當時要去竹南辦案，接
    到家裡電話說家裡出事，就順到回去，弟弟不在，伊不知道他有玩具手槍．．．
    ，伊有請他們讓伊弟弟回來，弟弟回來之後不到五分鐘，就拿了一包東西下來，
    但伊不知道是什麼，伊有問他，他說打開來就知道了，打開來才知道是手槍等語
    相符，然與證人即當日在場之警員陳士強、簡明仁、溫勢正、邱金山等人於原審
    中證稱：當天伊等去苖栗，翁梓彬當天是為別的案子去苖栗，但因人手不夠才打
    電話請伊等去幫忙，．．．伊等回他家後，他母親說他弟弟被押走了，．．當時
    翁梓彬也是在他家當場就問他弟弟為何欠人家錢，當時伊也在現場，他就說因為
    跟人買槍所引發之糾紛，翁梓彬就叫他把槍拿出來，是乙○○帶二個偵查員上樓
    去拿槍，槍是在陽台找到的，當時有人在翁梓彬家與翁梓彬對質．．．，乙○○
    一回來就和與翁梓彬對質之人吵架等語不合，亦與證人即當時在場之丙○○於本
    院審理中證述：伊確有告訴他哥哥及其警方同仁，乙○○有槍之事，他們警察就
    上樓找到這把槍等語不合，雖證人丙○○嗣後又改稱：不確定是乙○○回來之前
    或之後告訴警方的．．．乙○○有先去二樓，但是否有交槍，伊不知等語，然被
    告回來後若即上樓拿槍交出，證人又何須多此一舉告訴在場之警員被告持槍之事
    ，且證人丙○○既於被告被送回前，即與被告之兄即證人翁梓彬對質，被告因何
    與案外人張維峰發生爭執及未經許可持有扣案槍枝之事，當於此時告知，次查扣
    案之改造手槍（槍枝管制編號0000000000），係仿貝瑞塔廠半自動手
    槍製造之金屬玩具手槍，更換已貫通之土造金屬槍管而成之改造手槍，機械性能
    良好，可供擊發子彈使用，認具有殺傷力，有內政部警政署刑事警察局八十九年
    五月五日刑鑑字第五五七六○號鑑驗通知書一紙附卷可稽，事證明確，被告所辯
    顯係避重就輕之詞，不足採信，犯行應堪認定。
二、核被告所為，係犯槍砲彈藥刀械管制條例第十一條第四項未經許可持有可發射子
    彈具有殺傷力之手槍罪，又槍砲彈藥刀械管制條例第十九條第一項雖規定：「犯
    第十一條之罪，經判處有期徒刑者，應於刑之執行完畢或赦免後，令入勞動場所
    ，強制工作，其期間為三年」然該條項規定不問對行為人有無矯治危險性必要，
    一律宣告付強制工作三年有違憲法比例原則，業經司法院大法官會議於八十七年
    十二月十八日以釋字第四七一號解釋在案，並自該解釋公佈之日起不予適用，依
    該解釋文意旨認犯槍砲彈藥刀械管制條例第十九條第一項所列舉之罪，依個案情
    節符合比例原則部分，固應適用該條例宣告保安處分；至不符部分而應宣告保安
    處分者，則仍由法院斟酌刑法第九十條第一項規定之要件，依職權為之，於此自
    無刑法第二條第二項之適用，亦即仍有從新從輕原則之適用（司法院大法官會議
    釋字第四七一號解釋文意旨參照），本件被告僅係單純持有右揭改造玩具手槍枝
    ，並未持之犯罪，且該槍枝經送鑑定結果，亦認係市售之玩具手槍所改造，有上
    開鑑驗通知書在卷可憑，對於社會之危害尚非鉅大，本院認宣告強制工作不符比
    例原則，爰不予宣告，原審予以論罪科刑固非無見，然原審認被告係自首尚有未
    洽，上訴人上訴有理由，應由本院將其撤銷改判，爰審酌被告犯罪之動機、目的
    及未持之犯案、所生危害非大暨犯罪後之態度尚佳等一切情狀，量處如主文第二
    項所示之刑，扣案之改造手槍一支係違禁物（含彈匣)，應予宣告沒收。
三、據上論斷，應依刑事訴訟法第三百六十九條第一項前段、第三百六十四條、第二
    百九十九條第一項前段、槍砲彈藥刀械管制條例第十一條第四項、刑法第十一條
    前段、第三十八條第一項第一款，判決如主文。
    本案經檢察官甲○○到庭執行職務。
中      華      民      國    八十九     年     十二    月     十二     日
                                  臺灣高等法院臺中分院刑事第九庭
                                        審判長法  官  胡  森  田
                                              法  官  趙  春  碧
                                              法  官  康  應  龍
右正本證明與原本無異。
如不服本判決應於收受送達後十日內向本院提出上訴書狀，其未敘述上訴之理由者並
得於提起上訴後十日內向本院補提理由書（均須按他造當事人之人數附繕本）。
                                              書記官  陳  明  珠
中      華      民      國    八十九     年     十二    月    十三      日
                                                                        Ｃ


司法院資訊處製作；財團法人民間司法改革基金會備份。
